# 请教陈版：关于溢价购买非全资子公司的子公司个别财务报表和合并财务报表的处理

提问人：鱼小白 时间：2018-07-13 18:27:14
背景：A公司持股B公司60%，C系B公司的非全资子公司（非同一控制溢价取得）， 2018 年 5 月 14 日，B公司委托资产评估公司对C公司以 2017 年 12 月 31 日为基准日对C公司股权价值进行评估，评估价值为 8000 万元， 2018 年 5 月 15 日，B公司与A公司签订了股权转让协议，B公司将持有的C公司100%的股权以评估价转让给A公司,协议约定评估基准日至股权转让完成工商变更登记日期间，C发生的损益，由A公司享有， 2018 年 5 月 30 日完成股权变更；B公司账面长投为 5900 万元，合并商誉为 2900 万元，C自购买日持续计算的净资产（截止5.31）为 6500 万元； 问题： 1 、合并日为 2017 年 12 月 31 日，还是 2018 年 5 月 30 日? 2、根据股权转让协议， 2018 年1-5月,C公司的收益归A所有，则在B公司合并报表层 2018 年是否需要将C纳入合并范围？A公司 2018 年1-5月合并报表是否需将C公司按照100%纳入合并范围？ 3 、A公司单体及合并如何处理？

回答人：chenyiwei
首先要明确：该交易对A而言不是企业合并，而是其控制范围内的内部重组交易（孙公司变为子公司），所以A不能按照企业合并来处理，而应作为企业合并以外的其他原因形成的长期股权投资，按实际支付的交易价款（假设公允，下同） 8000 万元作为对C的股权投资成本。B则正常确认股权转让损益。合并报表层面，Ｃ在 1 至 5 月期间的利润表和现金流量表仍应纳入B的合并报表。 C始终在A的合并报表范围内，所以A的合并报表中会体现C的全年损益和现金流量。 总之，对A的合并报表层面而言，与其他内部交易一样，应完全抵销此次内部重组交易的影响，不影响合并报表所体现的对外财务状况、经营成果和现金流量。

提问人：woshiguanggao 时间：2018-07-13 19:32:14
B公司1-5月仍将C公司纳入合并范围，但根据合同约定，C公司评估基准日至工商变更登记期间损益由A享有，B是否应将按部分损益确认为少数股东损益？

回答人：chenyiwei
不是少数股东损益。但会减少B在丧失控制权之日其合并报表层面确认的处置损益。

提问人：鱼小白 时间：2018-07-13 23:35:46
谢谢陈版，但是A只持股B的60%股权，C公司1-5月的损益按照60%确认，还是按照100%呢？（ 1 、但根据合同约定，C公司评估基准日至工商变更登记期间损益由A享有； 2 、若没有该约定，处理方法是否不同？）

回答人：chenyiwei
1 、按60%，40%为少数股东损益。 2 、不论有无该约定，对 1 ～ 5 月期间的少数股东损益都不影响，影响的是丧失控制权之日的处置损益的计量。